【裁判字號】    90,易,871
【裁判日期】    900904
【裁判案由】    詐欺等
【裁判全文】
臺灣臺南地方法院刑事判決                            九十年度易字第八七一號
    公  訴  人  臺灣台南地方法院檢察署檢察官
    被      告  甲○○
    選任辯護人  李孟哲律師
                郭淑慧律師
右列被告因詐欺等案件，經檢察官提起公訴 (八十九年度營偵字第七一七號)，本院
判決如左：
    主  文
甲○○連續意圖為自己不法之所有，以詐術使人將本人或第三人之物交付者，處有期
徒刑陸月。如易科罰金，以佰元折算壹日。
扣案刷卡機貳台、空白信用卡簽帳單壹盒、信用卡簽帳單壹疊及帳冊壹本均沒收。
    事  實
一、甲○○基於意圖為自己不法所有之概括犯意，虛設「元大商行」行號，向美商美
    銀賓旭信用卡股份有限公司（以下簡稱美銀賓旭公司）簽訂刷卡消費契約後取得
    刷卡機，自民國（以下同）八十九年二月間起，藉由在報紙上刊登刷卡借錢之廣
    告，或透過朋友間相互告知之方式，連續多次在台南縣永康市○○路二○一號處
    ，乘己○○、丙○○、卓素貞、丁○○等不特定人因缺錢急迫，以「假消費、真
    刷卡」之方式，在實際上並未消費取得商品之情形下，以刷卡金額扣除利息後之
    餘額，貸放金錢予己○○等不特定人。並收取月息百分之七至百分之十二與原本
    顯不相當之重利（平均每刷卡借款一萬元，交付八千八百元至九千三百元不等）
    。甲○○復於業務上偽造上開不特定人刷卡消費紀錄後，持不特定人簽具虛偽之
    簽帳單，登載於其業務上所作成之請款單，持向聯合信用卡處理中心及發卡銀行
    請款，致聯合信用卡處理中心及發卡銀行陷於錯誤，而如數付款，足生損害於聯
    合信用卡處理中心及各發卡銀行。嗣經新營憲兵隊於八十九年五月十六日下午二
    時許，持檢察官簽發之搜索票至上址搜索查獲，並扣得甲○○所有供經營重利所
    用之刷卡機二台、空白信用卡簽帳單一盒、信用卡簽帳單一疊、帳冊一本及與本
    案無關之現金十二萬九千一百九十三元（起訴書誤載為十二萬四千八百元）、人
    民幣壹佰元、手機四台、呼叫器一台、私章五個、橡皮圖章二個、明信片一疊、
    聯合信用卡中心收據一張、抵用券五本、存摺九本。
二、案經新營憲兵隊報請臺灣臺南地方法院檢察署檢察官偵查起訴。
    理  由
一、訊據被告甲○○矢口否認有何詐欺、重利之犯行，辯稱：刷卡機是元大商行樓上
    聖媚美容名店所使用，樓上還有ＫＴＶ酒店，都是使用刷卡機簽帳。客人有於簽
    帳後以信用卡給付消費款項，但並無刷卡借現之情事云云。惟查，右揭犯罪事實
    ，業據被告甲○○於憲兵隊訊問時坦承不諱，核與證人即聖媚美容名店之會計即
    證人楊雅玲及向被告刷卡借錢之證人己○○、丙○○、丁○○、卓素貞暨因信用
    卡遭竊後被盜刷之證人徐榮璋、竊取證人徐榮璋信用卡之證人乙○○分別於憲兵
    隊及警訊時證述之情節相符。此外，並有刷卡紀錄一份、特約商店合約書一份、
    刷卡機二台、帳冊等扣案可憑，足認被告上開自白與事實相符，應堪採信。被告
    辯稱刷卡機是正當消費使用云云，惟被告就本院所質之該店會計人員、股東、負
    責人、經營內容、營業額等均一概不知，顯難認其有正常之營業行為甚明。其上
    開辯詞顯為事後卸責之詞，不足採信。查被告平均每刷卡借款一萬元，交付八千
    八百元至九千三百元不等之金額，收取月息百分之七至百分之十二之利息，依民
    間借貸習慣及金融市場動態等客觀情況判斷，顯然已超出一般行情甚多，與原本
    顯不相當，自屬重利。證人己○○、丙○○、丁○○、卓素貞等人向被告借款，
    均係因急需用錢，一時急迫始不得已向被告借款等情，並據各該證人陳述在卷可
    按。觀之被告收取之利息甚重，足認被告係乘借款人一時急迫，始為借貸甚明。
    被告於業務上偽造上開不特定人刷卡消費紀錄後，持不特定人簽具虛偽之簽帳單
    ，登載於其業務上所作成之請款單，持向聯合信用卡處理中心及發卡銀行請款，
    致聯合信用卡處理中心及發卡銀行陷於錯誤，而如數付款，惟倘信用卡中心或發
    卡銀行知悉上情，斷然不可能付款。信用卡中心或發卡銀行因被告提出偽造之簽
    帳單憑以付款，自足生損害於聯合信用卡處理中心及各發卡銀行亦明。事證明確
    ，被告犯行洵堪認定。
二、被告甲○○明知信用卡持卡人刷卡消費時，應以實際消費情形之簽帳單，方可持
    單向信用卡中心請款，乃被告「以假消費、真借款」之方式於借款人等持卡向其
    借款時，製作其業務上登載之不實之消費簽帳單，並持單向信用卡中心請款，致
    使該信用卡中心及各發卡銀行陷於錯誤，而依刷卡金額付款，核其所為係犯刑法
    第三百三十九條第一項之詐欺罪、第二百十六條、第二百十五條之行使業務上登
    載不實文書罪及同法第三百四十四條之重利罪。起訴書漏未敘及行使業務上登載
    不實文書罪，尚有未合。其業務上登載不實文書罪之低度行為，為行使之高度行
    為所吸收，不另論罪。被告所為詐欺、行使業務上登載不實文書罪及重利等行為
    ，均時間緊接，所犯罪名基本構成要件亦復相同，顯均係出於概括之犯意為之，
    各為連續犯，均應依刑法第五十六條之規定以一罪論。被告所犯上開三罪間，有
    方法結果之牽連關係，為牽連犯，應依刑法第五十五條後段從一重以詐欺罪處斷
    。爰審酌被告犯罪之動機、目的、手段，犯罪時所受之刺激及其品性、生活狀況
    、智識程度、犯罪所生之損害，及犯罪後態度等一切情狀，量處如主文所示之刑
    ，並諭知易科罰金之折算標準。扣案刷卡機二台、帳冊一本及信用卡簽帳單一疊
    ，為被告所有供犯罪所用之物；扣案空白信用卡簽帳單一盒為被告所有供預備犯
    罪所用之物，均應依法宣告沒收。至其餘扣案之現金十二萬九千一百九十三元、
    人民幣壹佰元、手機四台、呼叫器一台、私章五個、橡皮圖章二個、明信片一疊
    、聯合信用卡中心收據一張、抵用券五本、存摺九本，無證據證明與本案有何關
    聯，不另為沒收之諭知，併為敘明。
據上論斷，應依刑事訴訟法第二百九十九條第一項前段，刑法第五十六條、第二百十
六條、第二百十五條、第三百三十九條第一項、第三百四十四條、第五十五條、第四
十一條第一項前段、第三十八條第一項第二款，罰金罰鍰提高標準條例第一條前段、
第二條，判決如主文。
本案經檢察官戊○○到庭執行職務
中      華      民      國      九十      年      九    月      四      日
                                  臺灣臺南地方法院刑事第五庭
                                          法  官  林  英  志
右正本證明與原本無異。
如不服本判決，應於判決送達後十日內，向本院提出上訴狀。
                                          書記官  謝  國  欽
中      華      民      國      九十      年      九    月      四      日
附錄本案論罪科刑法條全文：
中華民國刑法第二百一十五條
 (業務上文書登載不實罪)
從事業務之人，明知為不實之事項，而登載於其業務上作成之文書，足以
生損害於公眾或他人者，處三年以下有期徒刑、拘役或五百元以下罰金。
中華民國刑法第二百一十六條
 (行使偽造變造或登載不實之文書罪)
行使第二百十條至第二百十五條之文書者，依偽造、變造文書或登載不實
事項或使登載不實事項之規定處斷。
中華民國刑法第三百三十九條
 (普通詐欺罪)
意圖為自己或第三人不法之所有，以詐術使人將本人或第三人之物交付者
，處五年以下有期徒刑、拘役或科或併科一千元以下罰金。
以前項方法得財產上不法之利益或使第三人得之者，亦同。
前二項之未遂犯罰之。
中華民國刑法第三百四十四條
 (重利罪)
乘他人急迫、輕率或無經驗貸以金錢或其他物品，而取得與原本顯不相當
之重利者，處一年以下有期徒刑、拘役或科或併科一千元以下罰金。


司法院資訊處製作；財團法人民間司法改革基金會備份。
